臺灣臺南地方法院交通事件裁定　　　　 94年度交聲字第379號
移送機關　交通部公路總局嘉義區監理所新營監理站
受處分人
即異議人　甲○○
上列受處分人因違反道路交通管理處罰條例案件，對於交通部公
路總局嘉義區監理所新營監理站94年7月25日所為之裁決處分（
處分案號：新監裁違字第裁73-MF0000000號），聲明異議，本院
裁定如下：
    主  文
異議駁回。
    理  由
一、聲明異議意旨略以：受處分人即異議人甲○○於民國94年6
    月4日下午2點32分左右，駕駛車牌號碼Y6-9560號自用小客
    車，行經台南縣縣道165號公路11.5公里處時，並無任何超
    速行駛之情形，然不知為何竟遭臺南縣警察局白河分局警員
    以雷達測速照相儀器，測得該小客車之行車速度為時速74公
    里，進而對於該小客車之所有人即異議人予以開單逕行舉發
    。又本件案載違規當時，異議人係駕駛小客車沿臺南縣白河
    鎮鄉行駛，並在該鄉道與台南縣縣道165號公路
    銜接之交岔路口處左轉，再由嘉義縣水上鄉往臺南縣白河鎮
    市區方向行駛。而因異議人駕車行駛於上開路段時，沿途均
    不見有任何速限標誌，因此不知該路段最高速限為時速60公
    里，且未見有任何「前有測速照相，請依速限行駛」等警示
    標誌之設置，亦不曾發現有執勤警員或警用巡邏車停靠路邊
    執行取締超速勤務，故異議人未能得知其所駕駛之上開車輛
    ，業已為警以雷達測速照相儀器測速拍照之情形。從而，異
    議人認為本件取締超速違規測速照相之正當性及適法性均有
    疑問，故原處分內容並非適當，而應予撤銷，乃提起本件異
    議等語。
二、按汽車駕駛人，行車速度，超過規定之最高時速，處新臺幣
    1千2百元以上2千4百元以下罰鍰，並記違規點數1點，道路
    交通管理處罰條例第40條第1項及第63條第1項第1款分別定
    有明文。其次，汽車駕駛人有違規行為，經以科學儀器取得
    證據資料者，當場不能或不宜攔截製單舉發者，得對汽車所
    有人逕行舉發處罰；又前項逕行舉發，應記明車輛牌照號碼
    、車型等可資辨明之資料，查明汽車所有人姓名或名稱、住
    址後，製單舉發處罰之，同條例第7條之2第1項第6款及第2
    項亦分別規定甚明。
三、經查：
    （一）受處分人即異議人甲○○並不否認有於94年6月4日下
          午2點32分左右，駕駛車牌號碼Y6-9560號自用小客車
          ，行經台南縣縣道165號公路11.5公里處之事實。又
          異議人所駕駛之前述小客車，經臺南縣警察局白河分
          局警員以雷達照相測速儀器，測得該車當時之行車速
          度為時速74公里，業已超過該路段時速60公里之最高
          速限等情，則有臺南縣警察局南縣警交字第MF000000
          0號舉發違反道路交通管理事件通知單1紙、台南縣警
          察局白河分局94年7月15日南縣白警交字第094001314
          9號函、94年8月22日南縣白警五字第0940014848號函
          附之違規超速採證照片1張附卷可參。另詳細觀察本
          件違規超速採證照片及相關數值視窗內容，可知該車
          牌號碼Y6-9560號自用小客車之駕駛人違規當時，測
          速照相儀器所拍攝之照片中，亦明確顯示當時之行車
          速度為時速74公里。因此，異議人於前述時間，駕駛
          上開小客車行經違規地點時，其行車速度為時速74公
          里之事實，應無疑問。
    （二）其次，本件執勤警員所用之測速照相儀器，廠牌為：
          GATSOMETER；規格為：13.45G Hz（Ku band）照相式
          之車裝型測速照相雷達；檢定合格單碼為：JM000000
          0A,JM0000000B，且經我國經濟部中央標準檢驗局於
          93年9月8日檢定合格，有效期限並至94年9月一節，
          則有上述分局94年8月22日南縣白警五字第094001484
          8號函暨所附之經濟部標準檢驗局93年9月30日雷達測
          速儀檢定合格證書及其判讀方法說明書各1紙在卷足
          憑，故本件執勤警員所用以測速照相之雷達測速照相
          儀器之準確度及正確性，應均值得信賴。從而，受處
          分人即異議人甲○○於前述時、地，駕車行經最高速
          限為時速60公里之路段時，其行車速度為時速74公里
          ，而有超速之違規行為，應可認定。
    （三）再者，受處分人即異議人甲○○雖辯稱：案載違規當
          時，其駕駛上開小客車行駛於該路段時，沿途均不見
          有任何速限標誌及「前有測速照相，請依速限行駛」
          警示標誌之設置，亦不曾見有警用巡邏車停靠路邊執
          行取締超速勤務等語。然而：
          1.本件違規地點之台南縣縣道165號公路11.5公里附
            近路段之最高速限為時速60公里，設置機關由北往
            南方向，於「5.7公里、6.5公里、7公里、8.7公里
            」處，均分別設置有速限標誌，提醒駕駛人遵循等
            情，則據前述台南縣警察局白河分局94年7月15日
            南縣白警五字第0940013149號函載明可考，可知受
            處分人即異議人甲○○所辯：該路段沿途均不見有
            任何速限標誌一情，應與事實不符。何況異議人前
            述所辯：其駕駛前開車輛行駛於該路段，沿途完全
            不見有速限標誌等情假若屬實，則依照道路交通安
            全規則第93條第1項第1款：「行車速度依標誌或標
            線之規定，無標誌或標線者，時速不得超過50公里
            。」之規定，則異議人當時行經該路段之行車速度
            ，依規定更是不能超過時速50公里，而非在無速限
            標誌之情況下，即可任意高速行駛。又在此等情況
            下，異議人之上開超速違規行為，則應論以超過規
            定最高速限時速20公里以上，反而應受較高額罰鍰
            （即新臺幣1千9百元）之處罰。
          2.另本件舉發警員於執行本件超速違規測速照相勤務
            時，亦已依照規定在測速照相地點前約100公尺處
            ，擺置「前有測速照相，請減速慢行」之標示牌一
            節，復有上開分局94年7月15日南縣白警五字第094
            0013149號函及94年11月17日南縣白警四字第09400
            18225號函各1紙存卷足憑，顯見該測速照相警示標
            誌之設置地點，相對於執勤警員測速照相取締超速
            違規之位置而言，經核尚屬適當。因此，足見本件
            執勤警員以測速照相儀器進行本件超速違規之取締
            舉發程序，經查並未違背內政部警政署92年10月21
            日警署交字第0920131361號函頒：「固定式測速照
            相及移動式測速照相之設置理念、原則、執勤要領
            及查核機制」第2項第2款第3目有關移動式測速照
            相方式（車裝移動或人工設置、操作器材），於「
            執勤地點前方適當距離處須有固定或活動告示牌」
            之設置原則。至於本件執勤警員所使用之雷達測速
            照相儀器設備，是否裝置於警用車輛上，與受處分
            人即異議人甲○○於上開時、地，駕車是否超速行
            駛，經核尚無任何直接關係，而且亦不影響異議人
            前述超速違規事實之認定。
          基此，足見執勤警員對於本件超速違規之測照取締及
          舉發程序，經核並無違法或不當之處。
    （四）又交通勤務警察或依法令執行交通稽查任務人員，開
          單舉發違反道路交通管理處罰條例所列之違規事實，
          經公路主管機關或警察機關所為之裁決處罰，本質上
          為行政處分，係公務員基於職務上權力，依法就特定
          之具體事件所為，並具有公法上效果之單方行政行為
          。而根據公務員為公法上行為具有公信力之原則，立
          法者乃於道路交通管理處罰條例及高速公路交通管制
          規則等交通法規中制定相關規定，使交通勤務警察或
          依法令執行交通稽查任務人員，在特殊情形下，當場
          不能或不宜攔截製單舉發時，得當機處置而就違規事
          實予以逕行舉發（參見道路交通管理處罰條例第7條
          之2等規定），以達成維護交通秩序及公共安全之行
          政目的。反之，若謂公務員之一切行政行為，均需預
          留充分之證據，以證明其所認定之事實為真，則國家
          行政勢必受到相當程度之阻礙，而且相關行政目的亦
          難以順利達成，故刑事訴訟法中就犯罪證據有關之規
          定，與屬於行政秩序罰之交通違規裁罰本旨不相符合
          之部分，自不在得以準用之列。從而，交通違規行政
          爭訟之舉證責任原理，應非如刑事案件中，必須超越
          任何合理懷疑，始可為有罪判決之嚴格證明程度，而
          係應與民事訴訟之舉證責任原理相類似，亦即，基本
          上應就行政機關與人民所各自主張有利於己之事實，
          分配其應盡之舉證責任，而非逕予適用刑事訴訟法上
          之「無罪推定」原則，此觀諸行政訴訟法第136條，
          規定行政訴訟程序準用民事訴訟法第277條舉證責任
          分配原則之立法意旨，即可明瞭。而本件受處分人即
          異議人甲○○雖曾具狀提供相關路段之照片以供本院
          參酌，然觀察其所提出之照片內容，可知其所拍攝者
          應係上開縣道165線公路10公里至11.5公里路段之部
          分路況情形，而上開照片內容，經核尚無從證明該路
          段前後均無最高速限標誌之設置。另因本件超速違規
          舉發應係以車裝式雷達測速照相儀器進行測速拍照，
          而該測速照相儀器應未長期固定於該測速照相地點，
          故相關之警告標示亦應僅在執勤警員進行測速照相時
          才會加以設置，故異議人所提出之照片內容，縱然未
          有警告標示之出現，然此亦無從佐證該執勤警員舉發
          本件違規時，確實未設置任何警告標示。此外，異議
          人並未就本件執勤警員之測速舉發有誤，另行提出相
          關事證以供調查，且經核並無任何其他證據，足資證
          明本件執勤警員確有捏造事實違法取締之情形。又如
          前述，本件執勤警員用以測速照相之儀器設備之準確
          度及正確性，經查亦無存有疑慮之處，故執勤警員本
          其維護交通秩序及行車安全等職責所為之本件交通違
          規舉發，自應予以採信。
    （五）此外，受處分人即異議人甲○○之前述超速違規行為
          ，應分別受到罰鍰及記點等處分，係道路交通管理處
          罰條例第40條第1項及第63條第1項第1款所明文規定
          ，移送機關即交通部公路總局嘉義區監理所新營監理
          站於查明異議人之上開違規事實後，依照前開道路交
          通管理處罰條例等規定，並參照違反道路交通管理事
          件統一裁罰基準表之相關內容，對於異議人做出罰鍰
          新臺幣1千7百元及記違規點數1點之裁處，於法並無
          不合。何況罰鍰與記點之處分，係屬性質不同之行政
          處罰，故異議人因超速違規行為而須同時受到罰鍰及
          記點之裁處，經核亦無「一事二罰」之情形，附此敘
          明。
四、綜上所述，受處分人即異議人甲○○於上述時、地，駕駛前
    開自用小客車經執勤警員以雷達測速照相儀器，測得行車速
    度有超過最高速限之違規事實既無疑問，又本件執勤警員業
    已遵循內政部警政署函頒之相關執行取締超速違規勤務規範
    ，而舉發本件交通違規行為，顯見該違規舉發之相關程序，
    於法應無不合。後來原處分機關即交通部公路局嘉義區監理
    所新營監理站據此並引用上開道路交通管理處罰條例第40條
    第1項及第63條第1項第1款等規定，並參照違反道路交通管
    理事件統一裁罰基準表之相關內容，進而裁處異議人罰鍰新
    臺幣1千7元，並記違規點數1點，經核亦無違法或不當之處
    。至於本件異議內容，經核並無理由，故應予以駁回。
五、據上論斷，應依道路交通案件處理辦法第19條，裁定如主文
    。
中　　華　　民　　國　　94　　年　　12　　月　　 5　　日
      　　　　　　交通法庭   法　官　陳  志  成
以上正本證明與原本無異。
如不服本裁定應於送達後5日內向本院提出抗告狀（應附繕本）
。
            　　　　　　　　 書記官　黃瓊蘭
中　　華　　民　　國　　94　　年　　12　　月　　6 　　日
